# 收入总额法与净额法

提问人：dumingrain 时间：2016-02-02 11:46:24
陈版主：您好！咨询您一个问题，有A公司有笔贸易类收入，是锁定了毛利率，所以根据《计学撮要》第 141 ～ 146 页“收入的确认和列报采用‘总额法’还是‘净额法’的问题”里逐条来判断应该是按净额法来确认收入，但是由于采购的增值税票是开给A公司，销售发票也是由A公司来开，那将来收入确认的金额与纳税申报表上不一致，是否合适？还有，由于A公司是按收入净额确认收入，那是否应该通过往来科目来进行账务处理？

回答人：chenyiwei
会计处理和税法是两个互相独立的体系，各自遵循各自的规则。如果确定会计上采用净额法核算是恰当的，则税务处理中应进行适当的调整，并按税法规定开具发票，但不能依据税法规定作为会计处理的依据。在净额法下，货款部分（扣除本企业应得的佣金和服务费）按代收代付处理，通过其他应收／应付科目核算。

提问人：呼叫帮助 时间：2017-01-24 18:35:56
《计学撮要》第 141 ～ 146 页“收入的确认和列报采用‘总额法’还是‘净额法’的问题” (4) 企业承担了信用风险。 如果根据企业与供应商签订的合同，即使最终用户或顾客无力付款，企业仍需承担向供应商支付货款或劳务款项的责任，则此时企业承担了源自顾客或用户的信用风险；又如，如果由供应商提供的商品或服务存在缺陷，当顾客或用户提出索赔时，企业仍应先行承担赔付责任后，再向供应商追偿，则此时企业承担了源自供应商的信用风险。 下面这段话，我没搞明白如何理解？ 如果企业在向顾客或客户提供商品或服务之前，即已经从顾客或客户收到全部款项的(即此时企业尚未发生对供应商的付款义务)，则企业不承担交易过程中源自顾客或客户的信用风险。如果顾客或客户使用信用卡付款，并且企业在发出商品或者提供劳务之前就该笔款项已经获得授权的，则可以认为信用风险在很大程度上已被化解。已化解或消除的信用风险不作为按总额法确认收入的证据。

回答人：chenyiwei
不知道你对这段话有什么具体问题或疑问？

提问人：呼叫帮助 时间：2017-01-24 19:03:05
已化解或消除的信用风险不作为按总额法确认收入的证据。这句话表达的意思是否是无信用风险的交易(现款或预付款交易)就不再作为总额法确认收入中的证据的一条证据？还是其它意思？

回答人：chenyiwei
是。需根据另外三条标准判断应采用总额法还是净额法。

提问人：呼叫帮助 时间：2017-03-23 10:54:41
《计学撮要 2013 》： 关于采用“总额法”还是“净额法”确认收入的问题，主要的参考依据是IFRS体系下《国际会计准则第 18 号——收入》附录的第 21 段“确定企业在交易中的地位是委托人还是代理人”，并可参考《计学撮要》第 141 ～ 146 页“收入的确认和列报采用‘总额法’还是‘净额法’的问题”。 《国际会计准则第 18 号——收入》附录第 21 段指出： 如果企业承担了与货物销售或劳务提供相关的重大风险和报酬，则其应当认定为委托方。表明企业处于委托方地位的特征包括： ① 根据所签订的合同条款，企业是首要的义务人，负有向顾客提供商品或服务或者履行订单的首要责任，例如有责任确保所提供的商品或服务可以被顾客或用户接受。 ② 在顾客下订单之前和之后，以及在运输途中，或者在货物退回时，企业均承担了一般存货风险。 ③ 企业具有定价自由权，该自由权可以是直接的也可以是间接的，例如通过提供额外的产品或服务。 ④ 企业就其应向客户收取的款项，承担了源自客户的信用风险。 如果企业并未承担与货物销售或劳务提供相关的重大风险和报酬，则其应当认定为代理人。表明企业处于代理人地位的一项特征是：企业在交易中赚取的报酬是事先确定的，或者是按交易笔数和固定的金额标准计算，或者是就向客户收取的款项按确定比例计算。 先在有母公司委托子公司进行广告业务的推广，然后子公司又委托一家广告公司进行业务推广，从各方签订的合同内容来看，我个人认为应按总额法确认，但是母公司支付给子公司的毛利润确定为5%。我能否因企业在交易中赚取的报酬是事先确定的这一条件，按净额法确认收入？

回答人：chenyiwei
对收入确认和计量是采用“总额法”还是“净额法”的问题，必须综合考虑《计学撮要 2011 》P141～ 146 所述的四项因素，但不能过分强调其中某一条或者某几条的决定性作用。事实上，如果单纯考虑其中某一条因素，则在很多情况下，依据不同因素单独考虑得出的结论是互相矛盾的，这时就需要考虑这四条标准中的主次顺序。 一般理解，在这四条标准中，前两条标准（首要义务人、承担一般存货风险）的重要性大于后两条（定价和选择供应商的自主权、承担信用风险）。如果根据前两条已经得出应采用总额法还是净额法的结论，则可以不再考虑后两个因素的影响。

提问人：呼叫帮助 时间：2017-03-24 14:23:32
问题 2-1-37（代收货物港务费业务的会计核算） 问题： 如下文“背景”资料所述，A 公司代收港务费是否应计入收入？收到港航管理局返还的港务费是否可以按照权责发生制进行确认？ 背景： 货物港务费，是根据《中华人民共和国港口收费规则》的规定，由负责维护和管理防波堤、进港航道、锚地等港口公共设施的港口行政管理机构，对经由港口吞吐的内、外贸货物征收的，用于码头及其前沿水域的维护的一种港口规费。货物港务费的征收依据为《中华人民共和国港口收费规则（内贸部分）》（交通部 2005 年第 8 号令）第七章及《中华人民共和国交通部港口收费规则（外贸部分）》（交通部 2001 年第 11 号令）第七章。 某市交通运输局委托 A公司对在其经营的港口范围内经其码头吞吐的内外贸进出口货物和集装箱以及从事水上过驳等装卸作业的货物，以进口或出口分别向收货人（或其代理人）或付款人（或其代理人）收取货物港务费。A 公司代收货物港务费按季度全额上缴该市港航管理局，港航管理局向码头所属单位（租用单位或使用单位）返还其上缴金额的 50%，用于码头及其前沿水域的维护。 2012 年 11 月 1 日前 A 公司为营业税纳税人，代收货物港务费时开具货物港务费定额发票（每月到港务局领取）或代开货物港务费电子发票（月结客户）。A 公司将代收的货物港务费计入其他应付款中核算，按季度全额上缴；在确定应收港航管理局返还 50%货物港务费时计入营业外收入及其他应收款。 2012 年 11 月 1 日 A 公司改为征收增值税，按照其收取全部价款开具增值税发票给客户，全额确认收入，在将代收货物港务费上缴时，港航管理局开具增值税发票，A 公司计入主营业务成本；同时按 50%确认营业外收入及其他应收款。 解答： 1 、本案例中，对于港务费的收入确认问题，应按“总额法”确认收入（作为“港务管理收入”），上缴给有关机构的港务费作为港务管理业务的营业成本。即向货方收取的货物港务费确认为“港务管理收入”，应交上级港务费计入“主营业务成本——港务管理成本”。企业以前如果未按照总额法核算，则构成一项会计差错，应当按照《企业会计准则第 28 号——会计政策、会计估计变更和差错更正》的相关规定予以更正。 事实上，即使是在“营改增”之前和新企业会计准则实施之前，原先《企业会计制度》下的《水运企业会计核算办法》（财会[2004]20 号）对港务费的确认原则就是“总额法”。该核算办法中“5101 主营业务收入”科目的使用说明即规定：“港口企业向货方收取的装卸费、堆存费、货物港务费以及向船方收取的装船费、卸船费、速遣费、货运代理费及停泊费、系解缆费等，出口船舶在整船装船完毕时确认有关港口业务收入的实现；进口船舶，向船方收取的费用在整船卸船完毕时确认有关港口业务收入的实现，向货方收取的费用在收货人提货时确认收入实现。港口向船方收取的引航费、拖带费、移泊费、理货费，及其他应船方申请提供服务而收取的费用，应在完成作业经船方签署确认后确认有关港口业务收入的实现”。 鉴于新企业会计准则是原则导向的，其中缺少对特定行业、特定业务会计核算的直接指引，故我们认为：已执行新企业会计准则的特殊行业企业，对于行业特有业务的会计处理可以在一定程度上参照原先的分行业会计制度和《企业会计制度》下专业核算办法中的相关规定，但参照的前提是：应确保所参照的具体规定与新企业会计准则中的各项原则和规定不能存在矛盾。 货物港务费是港口行政管理机构根据《中华人民共和国港口收费规则》的规定征收的用于码头及其前沿水域的维护的一种港口规费，某市交通运输局委托 A 公司货物港务费，我理解A 公司不符合《国际会计准则第 18 号——收入》附录第 21 段的事项，所以我认为只是代征。书中提到，对于港务费的收入确认问题，应按“总额法”确认收入（作为“港务管理收入”），上缴给有关机构的港务费作为港务管理业务的营业成本。即向货方收取的货物港务费确认为“港务管理收入”，应交上级港务费计入“主营业务成本——港务管理成本”。企业以前如果未按照总额法核算，则构成一项会计差错，应当按照《企业会计准则第 28 号——会计政策、会计估计变更和差错更正》的相关规定予以更正。我不明白A 公司征收的货物港务费应按“总额法”确认收入”？

回答人：chenyiwei
这里已经有所解释，有照顾以往惯例的考虑。

提问人：Sherly_G 时间：2018-04-16 23:06:19
请教陈版主~ 关于出租车公司的收入，为收取司机的目标责任金（类似于收取管理费），同时按照里程有一定奖励金返给司机，若达到目标里程，按照里程数乘以一定比例计算奖励金，若未达标则没有奖励金（即每月该部分金额均不确定）。车辆为公司所有。 请问，应按照总额法还是净额法进行收入确认？

回答人：chenyiwei
个人理解应按净额法。因为其计量收入原本就是按照司机缴纳的承包费确认为收入的，所以返还给司机的奖励金自然就是冲减收入。
如果是以计价器显示金额作为收入，情况就不同了。